臺灣高等法院高雄分院刑事判決　　　　　九十三年度上易字第四三六號
　　上　訴　人
　　即　被　告　乙○○
　　選任辯護人　盧俊誠　律師
　　上　訴　人
　　即　被　告　己○○
　　選任辯護人　吳建勛
　　　　　　　　游雪莉
　　　　　　　　張清雄
　　上　訴　人
　　即　被　告　丁○○
　　選任辯護人　盧俊誠　律師
　　　　　　　　方春意
右上訴人因恐嚇取財案件，不服臺灣高雄地方法院九十二年度易字第二三０三號中華
民國九十三年六月二十四日第一審判決（起訴案號：臺灣高雄地方法院檢察署九十二
年度偵字第二三四三二號、第二三五九七號），提起上訴，本院判決如左：
      主      文
上訴駁回。
      事實及理由
一、本案經本院審理結果，認第一審判決除了(一)本件恐嚇取財被害人有秦建武、戊○○二人，被告等三人以一行為同時侵害秦建武、戊○○二人財產法益，為想像競
    合犯，原判決就此漏未說甲，特予補正。(二)原判決第七頁倒數第二行「該日十五
    時前之某時」（正確用語），誤載為「該日十三時前之某時」，應予補正之外，
    其認事用法及量刑均無不當，應予維持，並引用第一審判決書記載之事實、證據
    及理由。
二、證人謝嘉順律師於警訊中證稱：被告丁○○於九十二年六月二日在蘋果星球公司
    客服部，撥打電話與伊聯絡，並主動詢問有無受蘋果星球公司委託擔任見證律師
    ，當時伊表示未受委託，如蘋果星球公司冒用名義，則涉嫌偽造文書罪嫌，被告
    丁○○並於電話中談及欲與戊○○、丙○○至其律師事務所協商前述談判事宜，
    但事後未到，嗣後方知被告丁○○以其名義向戊○○、丙○○恐嚇勒索取款，伊
    未從被告丁○○處取得新台幣（下同）二十萬元等語（見第二三四三二號偵查卷
    第九三頁、第九四頁。檢察官、被告及其辯護人均不爭執此部分之證據能力）；
    證人謝嘉順於本院交互詰問時證稱：「（問：你有無委任被告他們向戊○○求償
    偽造文書的相關事項？），沒有」、「（問：後來有無從丁○○處拿到對方偽造
    文書賠償之款項？），沒有」等語（見本院卷第一二七頁），足見被告丁○○等
    人並未受證人謝嘉順律師委託，代為處理蘋果星球公司冒用見證律師之事，且證
    人謝嘉順律師事後並未分得金錢，益證三百萬元是恐嚇取財所得之款項甚甲。
三、被告己○○、乙○○、丁○○於九十二年五月二十九日與吳肇聖商談退股事宜時
    ，當場應已知悉吳肇聖並未持有五、六千萬元之認股契約書，原判決理由壹之一
    (四)已論述綦詳，被告乙○○、己○○、丁○○既甲知其等與吳肇聖並未持有蘋
    果星球公司認股契約書五、六千萬元，竟至蘋果星球公司，出示價值僅一百餘萬
    元之認股契約書，並以言詞恫嚇：「六千萬而已，你皮在癢，我坦白跟你講」、
    「六千萬元的東西換三百（萬元）」等語，致使被害人戊○○、丙○○在被告丁○○等三人僅持有價值僅一百餘萬元之認股契約書下，仍願給付其等三百萬元，
    足證三百萬元是恐嚇取財所得之款項，並非退股款之代價甚甲。
四、原審以被告三人犯恐嚇取財罪，並審酌被告丁○○、己○○及乙○○均正值青壯
    年，竟不知悔改，尋求正途牟取利益，竟藉機恐嚇取財，致被害人自由意志受到
    壓抑，影響社會治安，行為惡害非輕，不宜輕縱，並參以被告丁○○係恐嚇計劃
    提議者，應受較高之刑事評價，及本件恐嚇取財之數額達三百萬元，被告丁○○
    、己○○及乙○○尚未返還該三百萬元等一切情狀，分別量處被告丁○○有期徒
    刑一年六月，被告乙○○、己○○各有期徒刑一年四月。原判決認事用法俱無不
    合，量刑亦甚妥適，被告三人上訴意旨否認犯罪，並指摘原判決不當，均為無理
    由，應予駁回。
據上論結，應依刑事訴訟法第三百六十八條、第三百七十三條，判決如主文。
本案經檢察官邱榮藏到庭執行職務。
中    華    民    國      九十三      年       十       月     二十九   日
                              臺灣高等法院高雄分院刑事第五庭
                                  審判長法官  曾永宗
                                        法官  邱永貴
                                        法官  陳甲富
右正本證甲與原本無異。
不得上訴。
                                      書記官  陳武悅
中    華    民    國      九十三      年       十一     月      一      日
附錄：本判決論罪科刑法條：
刑法第三百四十六條第一項：
意圖為自己或第三人不法之所有，以恐嚇使人將本人或第三人之物交付者，處六月以
上五年以下有期徒刑，得併科一千元以下罰金。
                                                                        Ｑ
附件：
臺灣高雄地方法院刑事判決                    九十二年度易字第二三三號
    公  訴  人  臺灣高雄地方法院檢察署檢察官
    被      告  李俊鴻（原名李嘉晉）
                        男  三十歲（民國○○○年○月○○○日生）
                        設高雄市左營區○○○路三八一巷二二號
                        身分證統一編號：Ｅ一二五九三四八五號
    選任辯護人  朱立人律師
    被      告  吳肇聖  男  三十一歲（民國○○○年○○月○○日生）
                        住高雄市○○區○○路九巷四二號之二
                        身分證統一編號：Ｆ0000000四號
    選任辯護人  王進勝律師
                吳賢甲律師
                黃淑芬律師
    被      告  乙○○  男  二十八歲（民國○○○年○月○○○日生）
                        住高雄市○○區○○路八三號五樓
                        身分證統一編號：Ｅ一二二八五四號
    被      告  己○○  男  三十三歲（民國○○年○月○○日生）
                        住高雄縣大寮鄉○○村○○路二四八號九樓之一
                        身分證統一編號：Ｓ一二六七七五四九號
    選任辯護人  吳麗珠律師
                陳炳彰律師
    被      告  丁○○  男  四十歲（民國○○○年○月○○日生）
                        住澎湖縣馬公市虎井里虎井九二號
                        居寄：高雄市○○區○○路二三號
                        身分證統一編號：Ｘ一二一四四五七五號
    選任辯護人  曹宗彝律師
右列被告因恐嚇取財案件，經檢察官提起公訴（九十二年度偵字第二三四三二號、九
十二年度偵字第二三五九七號號），本院判決如左：
    主  文
乙○○、己○○、丁○○共同意圖為自己不法之所有，以恐嚇使人將本人之物交付，
乙○○、己○○各處有期徒刑壹年肆月；丁○○處有期徒刑壹年陸月。
李俊鴻、吳肇聖均無罪。
    事  實
一、緣蘋果星球國際資訊流通事業股份有限公司（下稱蘋果星球公司）負責人戊○○
    因持股不足，乃於民國九十二年四、五月間，交付蘋果星球公司股東名冊予吳肇
    聖，委託以股票面額三成之價格，向股東收購股票，並許聘請吳肇聖擔任助理。
    而吳肇聖收受股東名冊後，乃委請李俊鴻（原名李嘉晉）以華裕財務管理顧問社
    名義，聯繫股東辦理收購事宜，惟因成數太低，收購並不順利。之後，吳肇聖又
    交付蘋果星球公司股東認股書五、六份【總面額約新臺幣（下同）一百餘萬元】
    予李俊鴻，請其代向蘋果星球公司索討退股金，而李俊鴻則介紹乙○○介入處理
    ，九十二年五月二十九日下午十五時前之某時，吳肇聖、李俊鴻、乙○○乃相約
    在高雄市○○路華鑫電腦公司（即吳肇聖任職處）見面，乙○○並聯繫丁○○、
    己○○前往，待五人見面後，吳肇聖即表示因係蘋果星球公司助理，不方便出面
    退股，乃由乙○○、己○○、丁○○出面處理退股事宜，並交付前開認股契約書
    、股東名冊，乙○○、己○○旋於九十二年五月二十九日十五時許，持股東林旻
    憲認股書至蘋果星球公司客服部（高雄市左營區○○○路三三二號九樓之二）辦
    理退股，但因未持委託書而遭拒【己○○先離開，欲退股四十三萬九千元（含會
    員卡）】（此部分未成立犯罪，詳後述）。嗣於九十二年六月一日晚間，丁○○
    邀約乙○○、己○○，至其高雄市○○區○○路某處四樓住處，商討退股事宜，
    乙○○乃夥同李俊鴻前往，待到達後，乙○○另要求李俊鴻聯繫吳肇聖到場，商
    談期間，因丁○○發現葉盛弘認股契約書（該契約書係葉盛弘於九十二年六月一
    日下午，在高雄市○○路、四維路口『五十元披薩店』內交付予乙○○，委託代
    為退股），係冒用謝嘉順律師為見證律師，且經丁○○向謝嘉順律師求證屬實，
    丁○○、己○○、乙○○甲知渠持有認股契約書之股票價值僅一百餘萬元，並無
    五、六千萬元之認股契約書；且知未受謝嘉順律師委託代為處理賠償事宜，竟達
    成謀議，共同意圖為自己不法之所有，欲以揭發偽造文書犯罪事實，迫使戊○○
    、丙○○（蘋果星球公司執行董事）屈服而支付金錢，並從中牟利。至吳肇聖聽
    聞後，即表示反對，認仍應以單純辦理退股為宜，但丁○○、己○○、乙○○稱
    本件已與退股無關，遂不接受，吳肇聖則與李俊鴻一起離開。另丁○○、己○○
    、乙○○達成謀議後，旋於九十二年六月二日上午，由己○○駕駛所有六Ｍ─○○六○號賓士汽車，搭載丁○○、乙○○，先前往高雄市前鎮區○○○路九十一
    號十二樓之一蘋果星球公司總公司，因未遇戊○○、丙○○，乃於同日上午十時
    ，轉赴前開客服部，同日中午十二時、十三時許，丙○○、戊○○亦相繼抵達客
    服部。至同日十五時許，即推由己○○取出葉盛弘認股契約書，並向丙○○恫稱
    「這裡有六千（萬）」、「就是你們的認股書、股票」、「你看怎麼處理」，以
    及「你有委託他（指律師謝嘉順）嗎？在認購書上面見證律師欄上有蓋他的印章
    ，但是你們沒有委託他，所以他委託我們來處理這件事」、「我報你一條路，對
    你非常重要，否則你全部要倒店」、「你可以試試看，公司存在，後面還有很多
    錢可以賺」等語；丁○○並向丙○○恫稱「如果要玩砸鍋的話，隨你高興」、「
    六千萬而已，你皮在癢，我坦白跟你講」。另丁○○復當場撥打電話予謝嘉順律
    師，並對丙○○、戊○○恫稱「想要解決一次處理，要不然，就不用講了，你們
    如果還能繼續經營的話」、「謝嘉順準備告你，他也找市調處的人跟我談這件事
    情，很現實，這是偽造的，看你們怎麼跟我們處理」、「多少你能處理，一句話
    就好了，且保證那些股東不會再來騷擾你們，且連謝嘉順的問題，今天一併處理
    掉」、「六千萬元的東西換三百（萬元）」等語（起訴書所載超出上開言語部分
    ，應屬誤載），而乙○○則坐在辦公室沙發上把風助勢，致使戊○○、丙○○心
    生畏懼，害怕被揭發偽造文書之事，於討價還價後，乃同意支付三百萬元，並指
    示公司會計人員至丙○○設於大眾銀行中山路分行之000000000000
    號帳戶內，領款三百萬元現金，約半小時後（同日十五時三十分許），在高雄市
    左營區○○○路三二九號「蘋果星球公司生活時尚館」，由戊○○、丙○○親自
    交付三百萬元現金給丁○○，該三人始共乘前開賓士汽車離去。得手後，己○○
    依丁○○指示，駕車前往高雄市○○路板信銀行軋票途中，丁○○乃在車上分配
    該三百萬元，其中丁○○分得一百萬元、己○○分得八十萬元（另借予丁○○四
    十萬元，實拿四十萬元）、乙○○分得一百二十萬元（另借予丁○○五十萬元，
    且補償吳肇聖二十萬元）。
二、案經法務部調查局高雄市調查處報告臺灣高雄地方法院檢察署檢察官偵查及簽分
    起訴
    理  由
壹、有罪部分：
一、訊據被告乙○○、己○○、丁○○皆否認有何恐嚇取財犯行，均辯稱：伊無恐嚇
    之意思及行為等語。經查：
  (一)蘋果星球公司負責人戊○○因持股不足，乃於九十二年四、五月間，交付蘋果星
    球公司股東名冊予被告吳肇聖，委託以股票面額三成之價格，向股東收購股票，
    並許聘請被告吳肇聖擔任助理；而被告吳肇聖收受股東名冊後，乃委請被告李俊
    鴻以華裕財務管理顧問社名義，聯繫股東辦理收購事宜，惟因成數太低，收購並
    不順利。之後，被告吳肇聖又交付蘋果星球公司股東認股書五、六份（總面額約
    一百餘萬元）予被告李俊鴻，請其代向蘋果星球公司索討退股金，而被告李俊鴻
    則介紹被告乙○○介入處理，九十二年五月二十九日十五時前之某時，被告吳肇
    聖、李俊鴻、乙○○乃相約在高雄市○○路華鑫電腦公司（即被告吳肇聖任職處
    ）見面，被告乙○○並聯繫被告丁○○、己○○前往，待五人見面後，被告吳肇
    聖即表示因係蘋果星球公司助理，不方便出面退股，乃由被告乙○○、己○○、
    丁○○出面處理退股事宜，並交付前開認股契約書、股東名冊，被告乙○○、己○○旋於九十二年五月二十九日下午三時許，持股東林旻憲認股書至蘋果星球公
    司客服部（高雄市左營區○○○路三三二號九樓之二）辦理退股，但因未持委託
    書而遭拒【被告己○○先離開，欲退股四十三萬九千元（含會員卡）】等情，分
    據被告吳肇聖、李俊鴻、己○○於警【指司法警察（官）】、偵訊及本院審判中
    供陳、證陳甲確（詳臺灣高等法院高雄分院檢察署九十二年度查字第六六號卷第
    六頁至第五八頁、本院九十三年五月二十七日審判筆錄。共同被告審判外陳述部
    分，被告及其辯護人均不爭執證據能力，詳本院九十三年五月二十七日、六月七
    日審判筆錄），並經證人楊雯玲、陳怡珊於本院證陳甲確（指被告乙○○至蘋果
    星球公司之事，詳本院九十三年五月二十七日審判筆錄第十二頁以下），且各為
    被告吳肇聖、李俊鴻、己○○及乙○○不爭執之事項（詳本院九十三年一月十六
    日準備程序筆錄），是此部分之事實，堪以認定。至被告吳肇聖、丁○○雖陳稱
    ：九十二年五月二十九日上午，渠未至華鑫電腦公司等語，惟被告丁○○確於九
    十二年五月二十九日，曾至華鑫電腦公司等情，業據被告己○○於本院證陳甲確
    （詳本院九十三年五月二十七日審判筆錄第五七頁第五行）；而被告吳肇聖亦證
    陳：係九十二年五月二十九日下午在公司（即華鑫電腦公司）等語（詳本院九十
    三年五月二十七日審判筆錄第五一頁倒數第一行），準此而論，被告五人係九十
    二年五月二十九日上午或下午，在華鑫電腦公司見面，因被告無法記憶，且事隔
    一年，固難以認定，然渠於該日確於該公司見面，應可認定，基於被告乙○○係
    於九十二年五月二十九日十三時許，持林旻憲認股契約書至蘋果星球公司要求退
    款，由於被告乙○○至蘋果星球公司前，應已取得林旻憲認股契約書，顯見被告
    吳肇聖交付認股契約書應係該日十三時之前，是渠在華鑫電腦公司見面之時間，
    應為該日十三時前之某時。
  (二)又於九十二年六月一日晚間，被告丁○○邀約被告乙○○、己○○，至其高雄市
    苓雅區○○路某處四樓住處，商討退股事宜，被告乙○○乃夥同被告李俊鴻前往
    ，待到達後，被告乙○○另要求被告李俊鴻聯繫被告吳肇聖到場，商談期間，因
    被告丁○○發現葉盛弘認股契約書（該契約書係葉盛弘於九十二年六月一日下午
    ，在高雄市○○路、四維路口『五十元披薩店』內交付予被告乙○○，委託代為
    退股），係冒用謝嘉順律師為見證律師，且經被告丁○○向謝嘉順律師求證屬實
    等情。業據被告吳肇聖、李俊鴻、乙○○、己○○及丁○○於警、偵訊及本院審
    理時供陳、證陳甲確（詳臺灣高等法院高雄分院檢察署九十二年度查字第六六號
    卷第六頁至第五八頁、本院九十三年五月二十七日審判筆錄），並經證人葉盛弘
    於警訊陳述綦詳【詳九十二年九月二十九日警訊筆錄，九十二年度偵字第二三四
    三二號卷（下稱偵查卷）第八八頁以下。被告及其辯護人均不爭執證據能力，詳
    本院九十三年五月二十七日、六月七日審判筆錄】，且各為被告吳肇聖、李俊鴻
    、己○○、丁○○及乙○○不爭執之事項（詳本院九十三年一月十六日、三月二
    十二日準備程序筆錄），復有保管條附前開偵查卷可參（第九一頁），是此部分
    之事實，亦堪認定。
  (三)另九十二年六月二日上午，被告己○○駕駛所有六Ｍ─○○六○號賓士汽車，搭
    載被告丁○○、乙○○，先前往高雄市前鎮區○○○路九十一號十二樓之一蘋果
    星球公司總公司，因未遇戊○○、丙○○，乃於同日上午十時，轉赴前開客服部
    ，嗣於同日中午十二時、十三時許，丙○○、戊○○相繼抵達客服部後，至同日
    十五時許，被告己○○取出葉盛弘認股契約書，並向丙○○稱「這裡有六千（萬
    ）」、「就是你們的認股書、股票」、「你看怎麼處理」，以及「你有委託他（
    指律師謝嘉順）嗎？在認購書上面見證律師欄上有蓋他的印章，但是你們沒有委
    託他，所以他委託我們來處理這件事」、「我報你一條路，對你非常重要，否則
    你全部要倒店」、「你可以試試看，公司存在，後面還有很多錢可以賺」等語；
    被告丁○○並向丙○○稱「如果要玩砸鍋的話，隨你高興」、「六千萬而已，你
    皮在癢，我坦白跟你講」。另被告丁○○復當場撥打電話予謝嘉順律師，並對丙○○、戊○○稱「想要解決一次處理，要不然，就不用講了，你們如果還能繼續
    經營的話」、「謝嘉順準備告你，他也找市調處的人跟我談這件事情，很現實，
    這是偽造的，看你們怎麼跟我們處理」、「多少你能處理，一句話就好了，且保
    證那些股東不會再來騷擾你們，且連謝嘉順的問題，今天一併處理掉」、「六千
    萬元的東西換三百（萬元）」等語，而被告乙○○則坐在辦公室沙發上。嗣戊○○、丙○○同意支付三百萬元，並指示公司會計人員至丙○○設於大眾銀行中山
    路分行之000000000000號帳戶內，領款三百萬元現金，約半小時後
    （同日十五時三十分許），在高雄市左營區○○○路三二九號「蘋果星球公司生
    活時尚館」，由戊○○、丙○○親自交付三百萬元現金給被告丁○○，嗣被告己○○依被告丁○○指示，駕車前往高雄市○○路板信銀行軋票途中，被告丁○○
    乃在車上分配該三百萬元，其中被告丁○○分得一百萬元、被告己○○分得八十
    萬元（另借予被告丁○○四十萬元，實拿四十萬元）、被告乙○○分得一百二十
    萬元（另借予被告丁○○五十萬元，且補償被告吳肇聖二十萬元）之事實。均經
    被告己○○、乙○○及丁○○列為不爭執事項（詳本院九十三年一月十六日、三
    月二十二日準備程序筆錄），且經證人戊○○、楊雯玲、陳怡珊於本院；證人謝
    嘉順於警訊證陳甲確【詳本院九十三年五月二十七日審判筆錄第十三頁以下、九
    十二年十月九日警訊筆錄（偵查卷第九三頁以下）】，並有大眾銀行交易查詢清
    單、錄音譯文資料附偵查卷可參（第十四頁以下、第三七頁）；而該錄音譯文資
    料，經本院當庭播放錄音帶勘驗後，錄音內容與譯文資料相符，確有如事實欄所
    示言語等情，復有本院九十三年三月五日、三月八日準備程序筆錄可稽。從而，
    上開事實，足堪認定。
  (四)被告乙○○、己○○、丁○○雖否認有何恐嚇取財犯行，然本院審酌：
  被告吳肇聖僅係受蘋果星球公司負責人戊○○委託代為收購股票，而由被告李俊
    鴻以華裕財務管理顧問社名義，依戊○○提供之股東名冊，聯繫股東辦理收購事
  宜，嗣收購不順利，而被告吳肇聖復交付蘋果星球公司股東認股書五、六份予被
    告李俊鴻，請其代向蘋果星球公司索討退股金，而被告李俊鴻則介紹被告乙○○
    介入處理，已如前述。準此，被告乙○○介入處理時，被告吳肇聖僅有股東名冊
    、認股契約書五、六份，應無五、六千萬元之認股契約書甚甲。又因九十二年五
    月二十九日十五時前之某時，被告五人聯繫見面目的，主要係商談退股事宜，嗣
    由被告乙○○、己○○持林旻憲等人所有認股契約書至蘋果星球公司辦理退股，
    如被告吳肇聖持有五、六千萬元之認股書，且已有意願交由被告乙○○處理，或
    基於被告乙○○等人要求、或基於委託之信任，則已當場將所有認股契約書交予
    被告乙○○等處理，被告乙○○、己○○為求一次解決，並基於『量多易協商』
    之考量，豈會僅持五、六份之認股契約書至蘋果星球公司（指九十二年五月二十
    九日至蘋果星球公司），顯見被告乙○○、己○○於商談期間，已知被告吳肇聖
    並無五、六千萬元之認股書；況如吳肇聖已持有五、六千萬元之認股契約書，則
    僅要求被告乙○○等人單純至蘋果星球公司處理退款即可，實無再交付股東名冊
    予被告乙○○，供聯繫退股之必要（被告乙○○於九十二年六月一日下午，在高
    雄市○○路、四維路口『五十元披薩店』內，另受葉盛弘委託代為退股）。基於
    上開事實，並參以(1)被告吳肇聖另行交付股東名冊之目的，係要求被告乙○○於
    現有認股契約書外，另行聯繫股東，再視股東有無退股之意願，於接受委託後，
    向蘋果星球公司辦理退款，而被告己○○、丁○○當時均在場，實難推諉不知；
    (2)被告己○○於偵查中陳稱：伊依據股東名冊上持股人、持股數，乘以每股價值
    ，算出股票、認股同意書有六千萬元等語（詳九十二年九月二十四日檢察事務官
    訊問筆錄，臺灣高等法院高雄分院檢察署九十二年度查字第六六號卷第三一頁背
    面），足徵被告己○○所述六千萬價值，係依據股東名冊推算而來，並非持有六
    千萬元之認股契約書，而被告己○○已知股東名冊交付之意義，應知被告吳肇聖
    並未持有該價值之認股契約書，否則既已持有認股書，又豈會要求再行聯繫股東
    退股。從而，本院認被告己○○、乙○○、丁○○於九十二年五月二十九日與被
    告吳肇聖商談退股事宜，當場應已知悉被告吳肇聖並未持有五、六千萬元之認股
    契約書。被告己○○辯陳：係被告乙○○向伊佯稱被告吳肇聖持有五、六千萬元
    之認股契約書等語，應與事實不符。
  再者，證人謝嘉順律師於警訊中證稱略以：被告丁○○確於九十二年六月二日在
    蘋果星球公司客服部，撥打電話與伊聯絡，並主動詢問有無受蘋果星球公司委託
    擔任見證律師，當時其表示未受委託，如蘋果星球公司冒用名義，則涉嫌偽造文
    書罪嫌，被告丁○○並於電話中談及欲與戊○○、丙○○至其律師事務所協商前
    述談判事宜，但事後未到，嗣方知被告丁○○以其名義向戊○○、丙○○取款，
    伊未取得二十萬元等語（詳九十年十月九日警訊筆錄，偵查卷第九三頁以下。被
    告及其辯護人均不爭執證據能力）。職此之故，被告丁○○並未受證人謝嘉順律
    師委託，代為處理蘋果星球公司冒用見證律師之事甚甲。另被告丁○○、己○○
    、乙○○向戊○○、丙○○取款後，證人謝嘉順律師並未分得金錢，而前開三百
    萬元款項係由被告丁○○、己○○、乙○○均分（分得金額部分，詳如前述），
    如因被告丁○○告知，致被告己○○、乙○○誤認確受謝嘉順律師委託處理冒用
    見證律師一事，則事成後，因該三百萬元包含謝嘉順律師受損害之金額，且戊○○、丙○○願給付三百萬元，亦肇因於此，則分配時，應保留謝嘉順律師應得之
    部分，且應占多數，然被告己○○、乙○○仍各分得八十萬元、一百二十萬元（
    另二十萬元交由被告吳肇聖），渠三人並未約定分配予謝嘉順律師，實與常情不
    符，足徵被告丁○○、己○○、林建民均知未受謝嘉順律師委託處理見證律師之
    事，方為如此分配。從而，被告己○○辯陳：因丁○○告知，故認為受謝嘉順律
    師委託等語；被告丁○○於本院證陳：伊告知己○○受謝嘉順律師委任等語，均
    與事實不符。
  此外，證人戊○○於本院證陳略以：（九十二年六月二日）當時伊係中途介入，
    介入部分為謝嘉順見證契約之事，其所顧慮也是這部分，當時因承認程序有做錯
    之地方，故未向謝嘉順律師查證，就給付三百萬元，這三百萬元是請被告去解決
    這件事情，事後，瞭解確實曾委任該律師，但因律師不勝其擾（指股東詢問），
    乃中途解約，就打電話聯絡丁○○返還三百萬元（詳本院九十三年五月二十七日
    判筆錄第二十五頁以下）等語甲確。準此，因認股契約書所載認購股票者，方有
    權利辦理退股，如無持有認股契約書；或雖持有認股契約書，但未受認股者之委
    託，均無法辦理退款，是被告丁○○、己○○及乙○○如單純要求退股，蘋果星
    球公司當要求對方提出資料，並核對是否為認股者、或受認股者委託，再按認股
    契約書所示股票金額多寡，辦理退款，如發現不符，或所持認股不足六千萬，根
    本無法要求退股，或退股金額不足，根本無法達成目的，遑論要求蘋果星球公司
    給付任何額外之款項，是參酌前開前開證人戊○○證詞，戊○○、丙○○在被告
    乙○○僅攜帶認股契約書四、五份、價值約一百餘萬元下（詳被告乙○○證詞，
    參本院九十三年五月二十七日審判筆錄第三八頁第八行），之所以仍願給付三百
    萬元，應非被告丁○○、己○○及乙○○要求退股六千萬元，而係被告丁○○、
    己○○及乙○○提出葉盛弘認股契約書，並爭執蘋果星球公司冒用謝嘉順律師為
    見證律師之故甚甲，否則戊○○豈有事後發現無冒用見證律師之事，即要求被告
    丁○○退款三百萬元；而被告丁○○、己○○及乙○○亦因此之故，方在未持有
    六千萬認股契約書下，即前往蘋果星求公司（指九十二年六月二日）。
  綜上，被告丁○○、己○○及乙○○於九十二年六月一日晚間，在被告丁○○高
    雄市○○區○○街住所，得知葉盛弘認股契約書上之見證律師遭冒用，渠甲知未
    持有蘋果星球公司認股契約書六千萬元，亦知未受謝嘉順律師委任處理蘋果星球
    公司冒用見證律師之事，竟決定於翌日至蘋果星球公司，並出示前開認股契約書
    ，以如事實欄所示言語恫嚇，致使戊○○、丙○○害怕冒用謝嘉順律師為見證律
    師之事曝光，引發認股者恐慌，而有集體退股之行動，影響公司營運，乃在被告
    丁○○、己○○及乙○○僅持有四、五份認股契約書下，仍願給付其等三百萬元
    ，從而，被告丁○○、己○○及乙○○共同恐嚇取財之犯行，堪以認定，渠辯陳
    無恐嚇意思、恐嚇言語，應屬卸責之詞，尚難採信。至被告己○○雖又引用證人
    戊○○證詞，辯陳：三百萬元係戊○○主動提出等語，然若非被告丁○○、己○○及乙○○爭執見證律師遭冒用之事，並先要求戊○○、丙○○處理，戊○○又
    豈會提出給付三百萬元，以解決此事之要求，是尚難為被告己○○有利之認定。
二、核被告丁○○、己○○及乙○○所為，均係犯刑法第三百四十六條第一項恐嚇取
    財罪。又被告丁○○、己○○及乙○○間，就前開犯行，有犯意聯絡及行為分擔
    ，均為共同正犯。爰審酌被告丁○○、己○○及乙○○均正值青壯，竟不知進取
    、不知腳踏實地，尋求正途牟取利益，於得知用蘋果星球公司冒用謝嘉順律師名
    義為見證律師後，竟利用戊○○、丙○○不願聲張之心理，藉機恐嚇取財，致被
    害人自由意志受到壓抑，影響社會治安，行為惡害非輕，不宜輕縱，並參以被告
    丁○○係恐嚇計劃提議者，應受較高之刑事評價，及本件恐嚇取財之數額達三百
    萬元，被告丁○○、己○○及乙○○尚未返還該三百萬元等一切情狀，分別量處
    如主文所示之刑，以資懲儆。
三、至被告己○○雖認證人戊○○、丙○○、楊雯玲及陳怡珊之警訊筆錄，係屬審判
    外之陳述，無證據能力，惟因本院認定事實並未採用上開警訊筆錄，是該筆錄有
    無證據能力，本院即不予論述，附此敘甲。
貳、無罪部分：
一、公訴意旨復以：(一)被告吳肇聖意圖為自己及他人不法之所有，與被告李俊鴻、丁○○、乙○○、己○○，基於犯意之聯絡，共謀向蘋果星球公司負責人戊○○及
    執行董事丙○○等人暴力脅迫勒索金錢，於九十二年五月二十九日上午，彼等五
    人先行在被告吳肇聖另任職之高雄市某電腦公司內合議，假藉代蘋果星球公司股
    東出面辦理退股，向負責人戊○○及丙○○索討「退股金」從中牟利；因礙於被
    告吳肇聖係蘋果星球公司助理，不方便出面，計劃分工由被告吳肇聖將合計一百
    餘萬元之股東認股契約書五、六份，交由被告李俊鴻、乙○○商議索討方式；並
    由被告乙○○出面至蘋果星球公司客服部，先瞭解退股模式後再商議。當日下午
    三時許，被告乙○○身著黑色衣褲持手提包率十餘名男子，前往蘋果星球公司將
    客服部圍住，並任意翻箱倒櫃，抽煙、嚼檳榔，狀似意欲砸店，致使蘋果星球公
    司客服部職員楊雯玲、陳怡珊心生畏懼恐遭彼等毆打；被告乙○○則持上開五、
    六份認股契約書，宣稱係受股東林旻憲委託前來辦理四十三萬九千元退股事宜，
    但經蘋果星球公司職員陳怡珊、楊雯玲告知依合約書無法退款且無委託書無法確
    認委託關係，希彼等會同林旻憲前來洽辦等語，前述十餘名男子則在場叫囂稱：
    「今天一定要拿到錢」等語，經被告乙○○留下0000000000聯絡電話
    後離去等情。因認被告五人共同涉犯恐嚇取財罪嫌。(二)又被告吳肇聖、李俊鴻就
    前開有罪部分，與被告丁○○、乙○○、己○○有犯意聯絡，被告吳肇聖、李俊
    鴻並分得款項，因認被告吳肇聖、李俊鴻另犯恐嚇取財罪嫌。
二、按犯罪事實應依證據認定之，無證據不得認定其犯罪事實；又不能證甲被告犯罪
    ，應諭知無罪之判決，刑事訴訟法第一百五十四條第二項及第三百零一條第一項
    前段分別定有甲文。又按刑事訴訟法上所謂認定犯罪事實之證據，係指足以認定
    被告確有犯罪行為之積極證據而言，如未能發現相當證據或證據不足以證甲，自
    不能以推測或擬制之方法，以為裁判基礎，最高法院二十九年上字第三一○五號
    及四十年台上字第八十六號分別著有判例；而認定不利於被告之事實，須依積極
    證據，苟積極證據不足為不利被告之認定時，即應為有利於被告之認定，更不必
    有何有利之證據，亦有最高法院三十年上字第八一六號判例可資參照。若證據資
    料在經驗科學上或論理法則上尚有對被告較為有利之存疑，而無從依其他客觀方
    法排除此項合理之可疑，即不得以此資料作為斷罪之基礎，且刑事訴訟制度受『
    倘有懷疑，則從被告之利益為解釋』、『被告應被推定為無罪』之原則所支配，
    故得為訴訟上之證甲者，無論為直接或間接證據，須客觀上於一般人均不致有所
    懷疑而達於確信之程度者，始可據為有罪之認定，倘其證甲尚未達於『確信』之
    程度，而有合理可疑存在時，即難據以為被告不利認定，換言之，在法律判斷上
    ，即不能為被告有罪之認定。
三、公訴人認被告五人共同涉犯恐嚇取財罪嫌（指九十二年五月二十九日部分），
    係以證人楊雯玲、陳怡珊警訊之證詞；認被告吳肇聖、李俊鴻共同涉犯恐嚇取
    財罪嫌（指九十二年六月二日部分），則以九十二年六月一日，被告吳肇聖、李
    俊鴻與其餘被告共同謀議以冒用見證律師之事，向蘋果星球公司取款，且事後分
    得款項，資為論罪依據。訊據被告均堅決否認有何上開犯行，均辯稱：無恐嚇犯
    行等語。經查：
  (一)九十二年五月二十九日部分：
    證人即蘋果星球公司職員陳怡珊於本院證陳：九十二年五月二十九日，被告乙○○帶一群小弟至公司，要求退款，由楊雯玲接洽，伊在旁邊看，單純因為人多，
    所以會害怕，嗣與股東聯絡後，股東表示不退股，則向被告乙○○告知此事，他
    們大聲表示為何與股東聯絡，之後他們表示會與股東聯絡，當時僅坐姿隨便，無
    摔桌椅、翻箱倒櫃等特別肢體動作等語。而證人即蘋果星球公司職員楊雯玲亦於
    本院證陳：當天進來十幾個男生，有人說要退款，伊就與被告乙○○談，被告乙○○表示受委託，態度還好，好好跟伊講，但後面小弟表示要老闆退款，嗣其打
    電話予股東林旻憲，林旻憲一開始表示有委託，伊即告知股東僅可轉讓，不可退
    股，溝通後，股東就說不退股，其就轉達被告乙○○，表示要有委託書，再來處
  理，他們就離開，當天因為認為他們會有傷害行為，且人多，有嚼檳榔，有人坐
    在櫃臺上，有人四處走，故會害怕，沒有拍桌、摔東西、翻箱倒櫃等很大動作等
    語（以上均詳本院九十三年五月二十七日審判筆錄第十一頁以下）。職此之故，
    股東林旻憲確有委託辦理退股事宜，嗣因證人楊雯玲電話告知僅可轉讓、不可退
    股後，林旻憲方不欲退款，是被告乙○○持該認股契約書前往蘋果星球公司要求
    退股，主觀上尚無不法所有之意圖；又被告乙○○於商談退股過程，態度不差，
    且在場十餘人，除嚼檳榔、坐姿不佳、四處走動外，並無摔桌椅、翻箱倒櫃等特
    別肢體動作，自不能僅因要求退股、有人口氣不佳，即認渠有恐嚇之行為。從而
    ，因被告乙○○及該十餘名男子並無恐嚇行為，亦無不法所有意圖，無法僅因證
    人陳怡珊及楊雯玲個人主觀感受、臆測，即認有恐嚇取財犯行。又因被告乙○○
    並無恐嚇取財行為，則被告吳肇聖、李俊鴻、丁○○及己○○自難論以該罪嫌。
  (二)九十三年六月二日部分：
    查九十二年六月一日晚間，被告丁○○邀約被告乙○○、己○○，至其高雄市○○區○○路四樓住處，商討退股事宜，被告乙○○固夥同李俊鴻前往，並於到達
    後，被告乙○○另要求被告李俊鴻聯繫被告吳肇聖到場，商談期間，因被告丁○○發現葉盛弘認股契約書，係冒用謝嘉順律師為見證律師，且經被告丁○○向謝
    嘉順律師屬實等情，已如前述。然被告吳肇聖得知被告丁○○、己○○、乙○○
    等人，欲以上開偽造文書事由，至蘋果星球公司商談時，隨即表示反對，認仍應
    以單純辦理退股為宜，但被告丁○○、己○○、乙○○稱本件已與退股無關，遂
    不接受，被告吳肇聖則與李俊鴻一起離開之事實，業據被告丁○○、乙○○、己○○於本院陳述甲確（本院九十三年五月二十七日審判筆錄第六八頁以下），核
    與被告吳肇聖、李俊鴻所述相符。準此，被告吳肇聖、李俊鴻既已否定被告丁○○、乙○○、己○○等建議在先，且事後均未於九十二年六月二日，陪同被告丁○○、己○○及乙○○前往蘋果星球公司；而被告李俊鴻並未分得款項（詳被告
    乙○○證詞，詳本院九十三年五月二十七日審判筆錄第三七頁倒數第一行）、被
    告吳肇聖僅得二十萬元，均與分擔犯罪所得金額不成比例，是被告乙○○證陳：
    該二十萬元係補償被告吳肇聖喪失蘋果星球公司職位等語，應可採信（本院九十
    三年五月二十七日審判筆錄第三五頁第一行）。從而，被告吳肇聖、李俊鴻應未
    參與九十三年六月二日犯行甚甲。
  (三)綜上，被告五人應無公訴人所指之前開犯嫌。此外，復查無其他積極證據足資證
    甲被告有上開犯行，既不能證甲被告犯罪，被告吳肇聖、李俊鴻部分，依法自應
    為無罪判決之諭知；至被告丁○○、己○○、乙○○部分，公訴人認上開犯行與
    前開有罪部分，具有連續犯之裁判上一罪關係，爰不另為無罪判決之諭知。
據上論斷，應依刑事訴訟法第二百九十九條第一項前段、第三百零一條第一項前段，
刑法第二十八條、第三百四十六條第一項，罰金罰鍰提高標準條例第一條前段，判決
如主文。
中      華      民      國      九十三      年    六    月    二十四    日
                              臺灣高雄地方法院刑事第一庭
                                  審判長法官  林水城
                                        法官  陳銘珠
                                        法官  方百正
右正本證甲與原本無異。
如不服本判決，應於判決送達後十日內，向本院提出上訴狀。
                                        書記官 張金蘭
中   華    民    國      九十三      年      六      月 二十五   日
附錄本判論罪科刑所依據之法條：
中華民國刑法第三百四十六條
意圖為自己或第三人不法之所有，以恐嚇使人將本人或第三人之物交付者，處六月以
上五年以下有期徒刑，得併科一千元以下罰金。
以前項方法得財產上不法之利益，或使第三人得之者，亦同。
前二項之未遂犯罰之。
